臺灣桃園地方法院交通事件裁定　　　　96年度交聲字第404 號
原處分機關　交通部公路總局新竹區監理所中壢監理站
異　議　人
即受處分人　甲○○
上列異議人因違反道路交通管理處罰條例案件，對於交通部公路
總局新竹區監理所中壢監理站民國95年6 月12日所為之裁決處分
（原處分案號：壢監裁字第裁53－R00000000 號），聲明異議，
本院裁定如下：
    主  文
原處分撤銷。
甲○○汽車駕駛人，載運貨物不穩妥，行駛時顯有危險，處罰鍰
新臺幣仟元。
    理  由
一、按汽車裝載時，載運貨物不穩妥，行駛時顯有危險者，處汽
    車駕駛人新臺幣3,000 元以上9,000 元以下罰鍰，道路交通
    管理處罰條例第30條第1 項第7 款定有明文。又汽車裝載時
    ，裝載容易滲漏、飛散、氣味惡臭之貨物，能防止其發洩者
    ，應嚴密封固，裝置適當，道路交通安全規則第77條第1 項
    第1 款亦有明定。再裝載砂石、土方之傾卸框式大貨車及傾
    卸框式半拖車，欲登檢為砂石專用車者，須經公路監理機關
    檢驗查核其已依高速公路交通管制規則第18條第1 項第1 款
    及道路交通安全規則第77條第1 項第1 款之規定，裝設機械
    式可密覆裝置或備有帆布能緊密覆蓋貨廂之裝置，始得登檢
    為砂石專用車，此亦經「裝載砂石土方車輛使用專用車輛或
    專用車廂規定」第3 點第7 款明定。
二、原處分意旨略以：本件異議人即受處分人甲○○於民國96年
    5 月10日15時許，駕駛NG－586 號貨運曳引車，載運廢土行
    經基隆市○○○路（裁決書誤載「華新一路」），為基隆市
    政府警察局第三分局員警乙○○、蕭秋煌查獲「載運廢土，
    未緊密加蓋帆布，沿途掉落」違反道路交通管理事件，以基
    警交字第R00000000 號通知單當場舉發，通知單交付異議人
    後，移送原處分機關處理，經原處分機關認異議人確有「所
    載貨物飛散（載運廢土未緊蓋帆布，沿途散落）」之違規情
    事，於96年6 月12日依道路交通管理處罰條例第30條第1 項
    第2 款、第63條第1 項第2 款之規定，裁決罰鍰3,000 元，
    記違規點數2 點。
三、聲明異議意旨略以：伊於上開時、地駕車載運廢土，數量與
    車斗平高，有加蓋帆布，帆布兩側均有固定，並無廢土沿途
    散落，遭警攔檢停車後，警員立即掣單舉發「沿途掉落廢土
    」，警方並未親眼目睹伊車沿路是否有掉落廢土之情事，且
    如伊確有掉落廢土、帆布未蓋好之違規亦可照相存證云云。
四、經查：
  (一)本件異議人即受處分人甲○○於上開時、地，載運廢土經警
    攔停，以有「載運廢土，未緊密加蓋帆布，沿途掉落」違規
    情事，當場掣單舉發，嗣經原處分機關以有「所載貨物飛散
    （載運廢土未緊蓋帆布，沿途散落）」之違規，予以裁罰之
    事實，業據異議人陳明在卷（見本院卷第1 、16頁），核與
    證人即本件值勤取締員警乙○○、蕭秋煌於本院訊問時具結
    證述之情節相符（見本院卷第17、20、21頁），並有交通部
    公路總局新竹區監理所中壢監理站壢96年6 月12日監裁字第
    裁53－R00000000 號裁決書、基隆市政府警察局96年5 月10
    日基警交字第R00000000 號舉發違反道路交通管理事件通知
    單各1 紙在卷可稽（見本院卷第3 頁、第11頁背面、第12
    頁），此部分事實，首堪認定。
  (二)又按道路交通管理處罰條例第30條第1 項第7 款之規定，其
    立法意旨係在防止所裝載之貨物不穩妥致生危害交通安全或
    污染道路環境之行為，而抗告人上開駕車載運貨物不穩妥之
    事實，業已與上述立法意旨有違，且依上開「裝載砂石土方
    車輛使用專用車輛或專用車廂」之規定，砂石車上本即應有
    機械式可密覆裝置或備有帆布能緊密覆蓋貨廂之裝置，其目
    的即在於防止危害交通安全或污染道路環境之行為發生。抗
    告人既已違反上開法律禁制規定，而本件就所載貨物為砂石
    之性質而言，即屬「載運貨物不穩妥」，臺灣高等法院93年
    度交抗字第790 號著有裁定意旨可參。查，據證人乙○○於
    本院訊問時具結證稱：伊當時與隊長蕭秋煌在基隆市○○○
    路執行交通取締勤務，伊見到異議人車輛帆布未緊密加蓋，
    只有將帆布蓋車斗上面，帆布是用拖的，沒有把帆布拉到曳
    引車車斗下方固定住，所以沿途駕車的時候帆布就會一直飄
    ，帆布只有前、後端固定住車體，前端綁在車斗上面，後端
    綁在車斗尾端，帆布兩側沒有固定，異議人所載運廢土數量
    比車斗微高一點，異議人行經路上有廢土，但查獲時沒有親
    眼看到有掉落廢土，異議人車上廢土與掉落在路面之廢土相
    同，伊站在與異議人行車不同的對向車道上，兩個車道寬度
    約6 公尺寬，車輛迎面而來，以斜視方式可見到異議人駕車
    經過路段有掉落廢土情形，當時連同異議人共有3 部曳引車
    ，渠等係一部一部開過來，帆布加蓋的方式都一樣，均僅有
    上面加蓋，下面沒有加蓋，伊研判渠等係在同一地方載土，
    載運內容均一，前2 部伊有見到廢土掉落，可判斷路上廢土
    係異議人車上所掉落，異議人駕車前來伊即直接攔下，因為
    當時底片剛好用完，所以沒有照相等語（見本院卷第17至19
    頁）；證人蕭秋煌於本院訊問時具結證稱：伊當時在基隆市
    ○○○路執行交通取締稽查勤務，伊見到異議人車上帆布僅
    有前、後固定，兩側沒有固定住車斗，所載運的是廢土，數
    量稍微溢過車斗，其行經之路線上沿途都有廢土掉落，路上
    廢土與其車斗內廢土係屬相同，伊等確定異議人沒有蓋緊帆
    布，路上廢土無法確定是否為異議人所駕駛這部所掉落，但
    異議人與前2 部車輛帆布加蓋方式完全相同等語（見本院卷
    第20至22頁），互核上開證人乙○○、蕭秋煌所述一致，且
    均身為公職，與異議人素不相識，復無仇怨，自無設詞誣陷
    、身觸偽證重罪之必要，渠等所言應可採信。足見異議人於
    案發當時所載運之廢土上方雖有覆蓋帆布，卻僅固定在車斗
    上方之前後端，下方未加覆蓋，甚且覆蓋上方之帆布兩側亦
    未固定，行進中帆布尚且飄揚，且其所載運廢土之數量既又
    高過於車斗，則車斗中之廢土已有掉落路面之虞；況異議人
    車輛帆布之覆蓋方式與上開證人親眼目睹有廢土掉落之在前
    2 部曳引車完全相同，且包括異議人在內魚貫行進之3 輛曳
    引車所走路線相同，路況亦無不一，則衡諸常情，異議人所
    載運廢土掉落路面致生交通安全或污染道路環境之危險，更
    屬立即而明顯，揆諸上開說明，異議人前述行為，即屬載運
    貨物不穩妥，於行駛時顯有危險之虞，而與道路交通管理處
    罰條例第30條第1 項第7 款之構成要件相當，是異議人於上
    開時、地駕駛車牌號碼NG－586 號營業貨運曳引車載運廢土
    ，帆布未緊密加蓋，而確有載運貨物不穩妥，行駛時顯有危
    險之事實，亦堪認定。
  (三)異議人雖辯稱：伊載運廢土有緊密加蓋帆布，如伊帆布未蓋
    好亦可照相存證云云，惟按違反道路交通管理處罰條例之事
    件，其證據方法原不限於照片等書證之證據方法，人證亦屬
    之，照片之證據方法固較清楚明確，惟倘證人業經具結，所
    證又無瑕疵可指，並非不得據為認定事實之基礎，而警員執
    行公務，有一定之公信力，在無其他事證，足認警員之採證
    有誤外，應認警員之供述較為可採（臺灣高等法院94年度交
    抗字第7 號裁定參照），查本件證人於查獲舉發時固因底片
    用完而無法照相，但異議人於案發當時帆布並未緊密覆蓋，
    ，所載運之廢土高於車斗，沿途路上有廢土，與其帆布覆蓋
    方式相同、行走同一路線、路況之車輛已有掉落廢土等情，
    業據證人證述明確，渠等亦均經具結，所證又無瑕疵可指，
    並非不得據為認定事實之基礎，且卷內亦無其他事證，足證
    證人之採證有誤，是異議人執上開情詞置辯，無非事後卸責
    之詞，要無足採。
五、原處分機關認異議人有「所載貨物飛散（載運廢土未緊蓋帆
    布，沿途散落）」之違規情事，依道路交通管理處罰條例第
    30條第1 項第2 款、第63條第1 項第2 款之規定，裁決罰鍰
    3,000 元，記違規點數2 點，固非無見。惟查證人乙○○證
    稱查獲時並未親眼見到異議人有掉落廢土，而證人蕭秋煌亦
    證稱路上廢土無法確定是否為異議人所駕駛這部所掉落，而
    衡諸當時有3 部相同之曳引車魚貫經過，且在前2 部已有掉
    落廢土等情，則路上廢土是否係後到之異議人車輛所掉落即
    屬有疑，異議人辯稱無掉落廢土等語，尚非無據，此部分事
    實既有不明，則應為有利受處分人之認定，即難確認異議人
    有掉落廢土之情形，是原處分機關未予詳察，遽認異議人有
    「貨物飛散」之違規，容有未洽。
六、綜上所述，異議人固有載運貨物不穩妥，行駛時顯有危險之
    違規事實甚為明確，惟原處分既有上開可議之處，應由本院
    予以撤銷，另依首揭規定，為如主文第2 項所示之諭知。
據上論斷，應依道路交通案件處理辦法第20條，裁定如主文。
中　　華　　民　　國　　96　　年　　8 　　月    20　　日
                         交通法庭法官 蘇琬能
以上正本證明與原本無異。
如不服本裁定，應於裁定送達後5 日內向本院提出抗告狀。
　　　　　　　　　　　　　　　 書記官 許家慧
中　　華　　民　　國　　96　　年　　8 　　月　　29　　日
